臺灣高等法院高雄分院刑事判決　　　　　　　　　　九十年度交上易字第二九號
　　上　訴　人　臺灣屏東地方法院檢察署檢察官
　　被　　　告　甲○○
　　選任辯護人　吳澄潔
右上訴人因被告過失傷害案件，不服臺灣屏東地方法院八十九年度交易字第七四號中
華民國九十年九月十一日第一審判決（起訴案號：臺灣屏東地方法院檢察署八十九年
度偵字第七五二號），提起上訴，本院判決如左：
      主  文
原判決撤銷。
甲○○服用酒類，不能安全駕駛動力交通工具而駕駛，處有期徒刑貳月，如易科罰金
，以佰元折算壹日；又因過失傷害人，處有期徒刑參月，如易科罰金，以佰元折
算壹日。應執行有期徒刑肆月，如易科罰金，以佰元折算壹日。
      事  實
一、甲○○於民國八十八年八月九日上午十一時四十分許，明知酒後（酒精濃度測定
    值０‧二）不能安全駕駛動力交通工具，仍駕駛車號ＢＸ—六八九０號自小貨車
    ，由屏東縣潮州鎮往內埔鄉由西向東方向行駛，途經屏東縣竹田鄉○○村○○路
  段（雙向劃分二快車道、二慢車道）時，本應注意當時天雨路滑，汽車行進中之
    車前狀況，並隨時採取必要安全措施，以防危險，而依當時情形又無不能注意之
    情事，竟疏未注意上開規定，仍以約四十五公里時速行駛，致其所駕之自小貨車
    因為閃避右邊超車之小客車，方向盤轉左失控斜衝對向路段，致其左側車身擦撞
    對向（由屏東縣內埔鄉往潮州鎮由東向西方向）正行駛快車道外側（約該向路段
    中央），由乙○○所騎乘之車號ＰＧＰ—一九七號重機車左側，致乙○○閃避不
    及遭撞擊後離車飛出倒地（血跡留於東向西路段靠近行車分向線），而致其受有
    頭部外傷併顱內出血（珠網膜下出血、硬腦膜下出血）、胸部鈍挫傷（合併左側
    多處肋骨骨折併血胸）、左側鎖骨骨折等傷害，乙○○所駕重機車則因遭撞擊後
    之力道迴旋左傾橫倒（車頭向南倒於西向東路段靠近行車分向線），而黃慶陽所
    駕小貨車則衝至對向路段旁之邊溝始停車。
二、案經乙○○訴由屏東縣警察局潮州分局報請臺灣屏東地方法院檢察署檢察官偵查
    起訴。
      理  由
一、訊據被告甲○○固供承其於前揭時、地，酒後以時速四十五公里左右，駕駛上開
    小貨車，因天雨閃避右邊超車之小客車，方向盤轉左失控斜衝對向路段邊溝等情
    ，然否認有何過失傷害犯行，辯稱伊所駕小貨車並未與告訴人所駕之重機車擦撞
    ，因當時其車前方並無車子，其車亦無擦撞痕跡云云。然查：
  (一)右揭事實業據告訴人乙○○於偵查稱「是被告所駕駛廂型車（指認卷附相片）從
    旁邊撞到我（我騎機車），我就往前衝，就倒下去；我行駛在路邊」（見偵卷第
    九頁反面、第十頁）及於本院調查中指稱「我是從家裡出發，騎機車要去潮州，
    之前是騎路邊，被撞的時候，是騎在路中央，當時是為了閃車輛，才會騎到路中
    央，結果就被撞到了，我的機車是旁邊被撞到，被撞到後，我就飛到田裡去了」
    等語（見本院卷第九二、九三頁），並有國軍高雄總醫院八十八年十二月十四日
    、九十年十二月二十五日驗傷診斷書二紙（見警卷第八頁及本院卷第九八頁），
    道路交通事故調查報告表一份（見警卷第十二頁）、現場照片六張（見警卷第十
    、十一頁）在卷可稽。又證人陳增龍於警訊陳明「當時我本人是在公墓突然聽到
    車輛碰撞之聲音，我到現場後，該機車騎士倒在地上」（見警卷第六頁反面），
    於偵查亦稱「聽到碰的一聲，機車在地上旋轉」（見偵查卷第六頁），於原審證
    稱「我只聽到碰撞的聲音，被告車子有打滑，掉落路旁水溝」（見原審卷第五四
    頁），及於本院調查中仍證「當時下雨，我在公墓路旁等車，聽到碰撞聲就過去
    看，被告的貨車衝到公墓路邊籬笆，碰撞聲發生時，我等候的地點距現場最遠才
    一百二十公尺，沒有看到肇事的經過及貨車、機車的行經方向。我在地方法院所
    講的另外一部是年輕人開的車，就是指王雲五所開的車，我聽到聲音走到現場，
    王雲五的車就到現場」等語（見本院卷第七三、七五頁），再參以被告於警訊業
    已供明「因閃避右邊超車之自小客車，失控衝到對面路邊水溝後，伊下車看到後
    方路上一部機車倒地，駕駛人躺臥在路中央」之情（見警卷第三頁），足證事故
    當時係被告所駕小貨車左側車身，擦撞對向行駛快車道外側（約該向路段中央）
    之告訴人所駕機車左側，而告訴人因閃避不及被告突然斜衝之小貨車，遭撞擊後
    離車飛出倒地（血跡留於對向路段靠近行車分向線），而致其受有頭部外傷併顱
    內出血（珠網膜下出血、硬腦膜下出血）、胸部鈍挫傷（合併左側多處肋骨骨折
    併血胸）、左側鎖骨骨折等傷害，所駕重機車則因遭撞擊後之力道迴旋左傾橫倒
    （車頭向南倒於西向東路段靠近行車分向線）。是被告辯護意旨所陳「告訴人自
    行失控倒地；或遭當時右側超車之汽車撞擊」等語（見本院卷第三十、一一八頁
    ），亦屬無據。
  (二)證人包達松（承辦警員）於本件道路交通事故調查表之肇事經過摘要中雖記載「
    兩部車同方向行駛」云云，然觀諸被告、告訴人之子丙○○及證人陳增龍於警訊
    所陳情節，均無提及告訴人所駕機車於事故當時之行車方向，而告訴人直至偵查
    中亦僅陳述上開情節，亦未提及其所駕機車之行車方向（如前所述），惟本件警
    方移送偵查之報告書及檢察官之起訴書，卻均認定告訴人與被告係同向行駛，已
    有未洽。再參以告訴人於本院調查中就其當時之行車方向一節，當庭兩度陳述「
    當時伊騎機車要去潮州」等語甚明，益證告訴人於事故發生時顯係行駛於被告【
    對向】車道（即由屏東縣內埔鄉往潮州鎮，由東向西方向路段），並非如道路交
    通事故調查表之肇事經過摘要及起訴書所指係與被告【同向】行駛之情，要為明
    確，是被告辯護意旨所陳「被告與告訴人同向行駛，並無擦撞機會」等語（見本
    院卷第二八頁），亦非可採。雖告訴人之子丙○○於本院調查中陳稱「我父親車
    禍當時是要從潮州往內埔方向騎，可能是要騎過路中央到對面的汽車修護場買車
    ，修護場老闆也在等我父親邊」，另證人簡正鄉固亦於本院調查中證稱「當天上
    午告訴人十點多先到我潮州延平路的店，後來他說要先去吃飯，吃飽後要到我家
    看車，我就回家去等告訴人，後來我有聽到兩聲後出去看，機車就倒在如警卷照
    片位置」等語，然證人簡正鄉所述「告訴人要去伊家看車」一節，已據告訴人於
    本院調查中當庭否認在卷，且陳明「要去潮州換機車的零件」在卷（見本院卷第
    九三頁），而告訴人之子丙○○於事故後之警訊中亦陳稱「車禍發生經過，伊不
    在場不清楚」（見警卷第四頁反面），是告訴人之子丙○○所陳「我父親車禍當
    時是要從潮州往內埔方向騎」，亦屬臆測之詞，自難採為本件認定事實之依據。
  (三)本件交通事故經台灣省高屏澎區車輛行車事故鑑定委員會及中央警察大學鑑定結
    果（鑑定意見書附於偵查卷第十五、十六頁及鑑定報告書附於原審卷第六四至六
    八頁），雖均認定被告就本件交通事故有肇事過失，然有關認定告訴人行駛方向
    部分，卻均依道路交通事故調查表之肇事經過摘要為據，誤認告訴人與被告係同
    向行駛，中央警察大學復未予審酌前開證人陳增龍所證「聽到碰的一聲，機車在
    地上旋轉」（見偵查卷第六頁），有關此一告訴人所駕重機車因遭撞擊後之力道
    迴旋左傾橫倒（車頭向南倒於同向路段靠近行車分向線）之事實，而以被告警訊
    所供、道路交通事故調查表、卷附相片及證人包達松於偵查所稱「機車右後側引
    擎蓋有刮痕，自小貨車無撞痕」為憑，推論二車碰撞位置（小貨車右側、機車左
    側）一節（見原審卷第六七頁），亦與事實有部分出入，亦難作為對被告論罪之
    依據，附此敘明。
  (四)證人李松珍、王雲五於原審雖均證稱渠等並未目睹車禍之經過一節（見原審卷第
    一０二、五六頁），然證人李松珍於本院調查中亦稱「當時下大雨，看不太清楚
    ，我先生說前面好像發生車禍，我看到有一個影子，經過車禍現場時，才看到機
    車倒在現場，我們當時是從內埔要回去潮州，在我左手邊看到機車，右手邊的圍
    牆是貨車」等語（見本院卷第七三、七四頁），證人王雲五亦於本院調查中證稱
    「當時下雨，伊沒看到車禍經過，伊開車（紅色喜美，即警卷照片第十頁反面上
    方）要往內埔，經過該處發現機車及人倒在路中央的地方，伊把車開過去停在機
    車右前方，去看被害人情形，才看到對向車道路旁有一部貨車」等語（見本院卷
    第七四頁），足證事故當時確係天雨路滑之路況，而事故後告訴人所駕重機車則
    左傾橫倒（車頭向南倒於西向東路段靠近行車分向線），被告所駕小貨車則衝至
    對向路段旁之邊溝。
  (五)證人包達松固於偵查中證稱「當時我去時是正下雨，現場只有甲○○，傷者已送
    醫，我問甲○○，他說是二回事，我把車（自小貨車）吊起來，並沒有撞痕，機
    車右後方引擎蓋有刮傷」等語（見偵卷第十頁），然當時既係天雨，路面必亦濕
    滑，再參以證人陳增龍及簡正鄉均證稱當時確有撞擊聲響，顯徵告訴人機車倒地
    後左側必有擦損，而證人包達松僅證述「機車右後方引擎蓋有刮傷」之情，足見
    證人包達松於事故後目視檢查被告及告訴人車輛所陳上情，純屬證人包達松主觀
    之認知判斷，尚難憑為有利於被告之證據認定。
  (六)按汽車行駛時駕駛人應注意車前狀況，並隨時採取必要之安全措施，道路交通安
    全規則第九十四條第三項定有明文。本件被告於前揭時、地肇事時之車速據其自
    承約四十五公里，雖低於該路段時速六十公里之速限，惟被告以該速度行駛，卻
    未斟酌當時天雨路滑之行車路況，且未注意車前狀況，且依當時情形，並無不能
    注意之情形，竟疏於注意上開規定，致其所駕駛之自小貨車因為閃避右邊超車之
    小客車，方向盤轉左失控斜衝對向路段，其貨車左側車身擦撞對向行駛快車道外
    側（約該路段中央）之告訴人所駕機車左側，告訴人遭撞擊後離車飛出倒地（血
    跡留於對向路段靠近行車分向線），而致其受有頭部外傷併顱內出血（珠網膜下
    出血、硬腦膜下出血）、胸部鈍挫傷（合併左側多處肋骨骨折併血胸）、左側鎖
    骨骨折等傷害，是被告就本件交通事故之發生確有過失，且被告過失駕駛肇事與
    告訴人之傷害間，具相當因果關係。
  (七)本件告訴人駕駛之車號ＰＧＰ—一九七號機車，係屬九十六西西排氣量之重型機
    車，又告訴人行駛之前述路段，係屬雙向（劃分二快車道、二慢車道），重型機
    車得行駛於快車道，除左轉彎外，應行駛最外側車道等情，有車號查詢重型機車
    車籍及屏東縣警察局九十年十一月二十日（九十）屏警交字第二二四九九號函各
    一份附卷足參（見本院卷第十五頁、第六二至六四頁），而告訴人雖於偵查中陳
    稱「行駛在路邊」，但於本院業已陳明「之前是騎路邊，被撞時騎在路中央，是
    為閃車才騎到路中央」等情，足見告訴人於偵查中所陳上情未盡完整，當以本院
    證詞較為正確可採，再觀之現場路況現片，既該向路段劃分一快車道、一慢車道
    ，則告訴人所稱「路中央」，應指快車道之外側，是告訴人行車路線尚無交通違
    規之處（參道路交通安全規則第九十九條第一項第二款規定），被告辯護意旨所
    陳告訴人行駛快車道係屬重大違規一節，並非可採。至於告訴人及機車倒於快車
    道內側，則係因告訴人所駕機車遭擦撞後之力道迴旋及慣性所致，附此敘明。
  (八)被告於警訊坦承「飲用維士比一杯」等語（見警卷第二頁反面），又證人包達松
    於偵查中證實「被告測試酒精０．二」（見偵卷第十頁），復有被告酒精濃度測
    試表一紙在卷可佐（見警卷第九頁），再參以被告酒後駕車於上開時、地肇事，
    導致告訴人受傷等情，已如前述，顯證被告酒後已有不能安全駕駛動力交通工具
    ，而仍駕駛小貨車肇事之舉。
  (九)綜上所述，被告所辯稱未擦撞告訴人所駕機車云云，顯係卸責推諉之詞，不足採
    信，本件事證明確，被告酒後駕車及過失傷害等犯行，均堪認定。
二、核被告服用酒類，不能安全駕駛動力交通工具而駕駛所為，係犯刑法第一百八十
    五條之三規定之服用酒類，不能安全駕駛動力交通工具而駕駛罪（此部份公訴人
    漏未敘明起訴法條，惟起訴事實業已論及，本院自得併予審理），嗣被告駕車行
    駛途中，另因過失肇事而致告訴人受傷所為，另犯刑法第二百八十四條第一項之
    普通過失傷害罪。被告所犯上開二罪，犯罪構成要件不同，係各別實現二個獨立
    犯罪行為，在犯罪評價上，酒後駕車所侵害之法益為社會之公共安全，過失傷害
    所侵害之法益為個人身體之安全，二罪不具保護法益同一性，且前者為繼續犯，
    後者為即成犯，二者僅於撞人之時點與場所，係個別獨立之犯罪行為合致而已，
    應予併合處罰。又被告為汽車駕駛人，酒醉駕車，因而致人受傷，依法應負刑事
    責任，符合道路交通管理處罰條例第八十六條第一項加重其刑之規定，被告所犯
    過失傷害罪部分，應加重其刑（司法院第四十六期司法業務研究會結論意旨，參
    刑事法律專題研究（十七），第三五九至三七一頁）。
三、原審未予詳察，遽為被告無罪之諭知，顯有未洽，公訴人上訴意旨指摘原判決諭
    知無罪為不當，請求撤銷改判，為有理由，應由本院予以撤銷改判。爰審酌被告
    犯罪動機、目的為一時疏忽，酒後駕車肇事，因而造成告訴人傷勢程度嚴重，犯
    後否認犯行之態度，及未與告訴人達成和解，並念其尚無其他犯罪前科之素行（
    見本院卷第十七頁之台灣高等法院被告全國前案紀錄表）等一切情狀，各量處如
    主文第二項所示之刑，均諭知易科罰金之折算標準，並依法定其應執行之刑，並
    諭知易科罰金之折算標準。
據上論斷，應依刑事訴訟法三百六十九條第一項前段、第三百六十四條、第二百九十
九條第一項前段，刑法第一百八十五條之三、第二百八十四條第一項前段、第四十一
條第一項、第五十一條第五款，罰金罰鍰提高標準條例第一條前段、第二條，判決如
主文。
本案經檢察官張其主到庭執行職務。
中    華    民    國        九十一      年      一      月    二十一    日
                              臺灣高等法院高雄分院刑事第六庭
                                  審判長法官  王憲義
                                        法官  謝靜雯
                                        法官  張意聰
右正本證明與原本無異。
不得上訴。
                                      書記官  王婉蓉
中    華    民    國        九十一      年      一      月    二十三    日
附錄本件論罪科刑法條：
刑法第一百八十五條之三
服用毒品、麻醉藥品、酒類或其他相類之物，不能安全駕駛動力交通工具而駕駛者，
處一年以下有期徒刑、拘役或三萬元以下罰金。
刑法第二百八十四條第一項前段
因過失傷害人者，處六月以下有期徒刑、拘役或五百元以下罰金。
                                                                      Ｈ
